臺灣橋頭地方法院民事裁定
110年度消債職聲免字第108號
聲請人即債　賴閔弘　000000000000000000000000000000000000
務人0000000000000000000000000000000000000000000000
代  理  人　陳清和律師(法律扶助律師)
上列聲請人即債務人因消費者債務清理事件聲請免責，本院裁定
如下：
    主  文
聲請人即債務人賴閔弘不免責。
    理  由
一、按法院為終止或終結清算程序之裁定確定後，除別有規定
    外，應以裁定免除債務人之債務；法院裁定開始清算
    程序後，債務人有薪資、執行業務所得或其他固定收入，扣
    除自己及依法應受其扶養者所必要生活費用之數額後仍有餘
    額，而普通債權人之分配總額低於債務人聲請清算前2年間
    ，可處分所得扣除自己及依法應受其扶養者所必要生活費用
    之數額者，法院應為不免責之裁定。但債務人證明經普通債
    權人全體同意者，不在此限；債務人有下列各款情形
    之一者，法院應為不免責之裁定。但債務人證明經普通債權
    人全體同意者，不在此限：一、於七年內曾依破產法或本條
    例規定受免責。二、故意隱匿、毀損應屬清算財團之財產，
    或為其他不利於債權人之處分，致債權人受有損害。三、捏
    造債務或承認不真實之債務。四、聲請清算前二年內，因消
    費奢侈商品或服務、賭博或其他投機行為，所負債務之總額
    逾聲請清算時無擔保及無優先權債務之半數，而生開始清算
    之原因。五、於清算聲請前一年內，已有清算之原因，而隱
    瞞其事實，使他人與之為交易致生損害。六、明知已有清算
    原因之事實，非基於本人之義務，而以特別利於債權人中之
    一人或數人為目的，提供擔保或消滅債務。七、隱匿、毀棄
    、偽造或變造帳簿或其他會計文件之全部或一部，致其財產
    之狀況不真確。八、故意於財產及收入狀況說明書為不實之
    記載，或有其他故意違反本條例所定義務之行為，致債權人
    受有損害，或重大延滯程序，消費者債務清理條例(下稱消
    債條例)第132條、第133條、第134條分別定有明文。
二、本件聲請人前向金融機構辦理消費貸款、信用卡契約等，致
    積欠無擔保債務共計新臺幣（下同）3,889,805元（見本院 
    民國110年2月4日橋院嬌109年度司執消債清司顯字第142號
    債權表），因無法清償債務，於109年8月10日向本院聲請清
    算，本院以109年度消債清字第117號裁定聲請人自109年12
    月22日下午4時起開始清算程序，復經本院司法事務官就聲
    請人財產進行清算結果，普通債權人共獲25,000元之分配，
    再經本院司法事務官以109年度司執消債清字第142號裁定清
    算程序終結確定等情，此經本院依職權調閱上開案件卷宗查
    明無訛，並有前開裁定書各1份在卷可稽，應堪信為真實。
三、經查： 　　
(一)聲請人現從事臨時工，自陳每月收入約24,000元，惟因疫情
    於110年5月間升級，自110年5月起，月收入僅約13,000元至
    16,000元，又其107年至109年均無申報所得，現未投保勞工
    保險等情，此有財產及收入狀況說明書、勞工保險被保險人
    投保資料表、綜合所得稅各類所得資料清單、全國財產稅總
    歸戶財產查詢清單、稅務電子閘門財產所得調件明細表、收
    入明細、聲請人110年9月15日民事陳報(五)狀等件附卷可證
    。則查無聲請人有其他收入來源，佐以聲請人並無申報所得
    資料，以聲請人自述收入之最高額計算其開始清算後之每月
    固定收入，應能反映真實收入狀況。是聲請人自109年12月
    開始清算時起至110年6月30日清算終結之日止，其總收入應
    為152,000元(計算式：24,000×5＋16,000×2=152,000)。
(二)按債務人必要生活費用，以最近一年衛生福利部或直轄市政
    府所公告當地區每人每月最低生活費一點二倍定之；受扶養
    者之必要生活費用，準用第一項規定計算基準數額，並依債
    務人依法應負擔扶養義務之比例認定之，消債條例第64條之
    2第1項、第2項亦有明文。至開始清算後之支出部分，聲請
    人主張扶養父親，支出扶養費6,000元。按直系血親相互間
    ，互負扶養之義務，民法第1114條第1 款規定甚明。查聲請
    人父親每月領有國軍退除役就養給與14,750元、國民年金3,
    772元，自110年3月起並領有敬老津貼1,278元等情，有戶籍
    謄本、聲請人提出之領取就養給與及年金存摺內頁及高雄市
    政府社會局社會福利平台查詢資料等附卷可證，則聲請人父
    親每月至少領取18,522元，已高於109、110年度高雄市最低
    生活費標準13,099元、13,341之1.2倍15,719、16,009元，
    應能維持生活而未有受扶養之必要。況聲請人於調解程序時
    自稱父親尚有打零工及存款，則聲請人主張扶養父親，難認
    可採。至聲請人個人日常生活必要費用部分，審酌聲請人負
    債之現況，基於社會經濟活動之互賴及誠信，該日常生活所
    需費用，自應節制開支，不得有超越一般人最低生活標準之
    享受，否則反失衡平，本院依消債條例第64條之2第1項，參
    酌109、110年度高雄市最低生活費標準13,099元、13,341元
    之1.2倍為分別15,719元、16,009元，則聲請人每月最低生
    活費除有特殊情形並有證據證明者外，自宜以此為度，始得
    認係必要支出。聲請人自陳每月必要支出為27,890元，其中
    房屋租金高達16,000元，惟聲請人父親既尚有前開收入，且
    有打零工、存款等，而可分擔房屋租金，故聲請人主張負擔
    租金16,000元，顯屬過高，本院認應以上開標準15,719、16
    ,009元列計為每月必要生活支出，較為可採。則聲請人自10
    9年12月開始清算時起至110年6月30日清算終結之日止，其
    總支出應為111,773元(計算式：15,719＋16,009×5=111,773)
    。是聲請人於本院裁定開始清算程序後，其每月固定收入扣
    除聲請人自己所必要生活費用後，尚有餘額，符合消債條例
    第133條前段之規定。
(三)另聲請人於聲請清算前2年間(107年8月至109年7月)收入共
    為516,000元【計算式:28,000元×20+24,000元×15/30+24,00
    0元=516,000元】(以聲請人自述107年8月至109年4月1日止
    每月收入28,000元、自109年6月15日起每月收入24,000元計
    算)，而其個人必要生活費用共計376,306元【計算式:15,52
    9×5+15,719×19=376,306元】(以107、108年度高雄市最低生
    活費標準12,941、13,099元之1.2倍計算)。是可認債務人於
    聲請清算前2年內之可處分所得，扣除其個人必要生活費用
    後，尚有餘額139,694元，而聲請人之債權人於清算結果，
    普通債權人共獲25,000元之分配，顯低於上開餘額，依消債
    條例第133條之規定，法院即應為不免責之裁定，是本件符
    合消債條例第133條本文所定應不免責之情形。
(四)本院復查無聲請人有消債條例第134條所列各款應不免責事
    由，且債權人亦未提出聲請人有何符合消債條例第134條各
    款所規定之事證供本院參酌，故應認聲請人並無消債條例第
    134條所定不免責事由之存在。　
四、綜上所述，聲請人既有消債條例第133條本文所定不應免責
    之事由存在，復未經普通債權人全體同意其免責，揆諸首揭
    規定，本件應予聲請人不免責，爰裁定如主文。至法院為不
    免責之裁定確定後，聲請人繼續工作並清償債務，達消債條
    例第133條規定之數額，且各普通債權人受償額均達其應受
    分配額，或各普通債權人受償額均達其債權額之20％以上者，
    依消債條例第141條或142條之規定，可再行聲請法院裁定免
    責，附此敘明。　　
中　　華　　民　　國　 110　　年　　10　　月　　8 　　日
                          民事庭  法　官　薛博仁
以上正本係照原本作成。
如不服本裁定，應於裁定送達後10日內，以書狀向本院提出抗告
，並繳納抗告費新臺幣1千元。
中　　華　　民　　國　 110　　年　　10　　月　　12　　日
                    　　　　      書記官　郭南宏
附錄法條: 
消費者債務清理條例第141條第1項
債務人因第一百三十三條之情形，受不免責之裁定確定後，繼續
清償達該條規定之數額，且各普通債權人受償額均達其應受分配
額時，得聲請法院裁定免責。
消費者債務清理條例第142條
法院為不免責或撤銷免責之裁定確定後，債務人繼續清償債務，
而各普通債權人受償額均達其債權額之百分之二十以上者，法院
得依債務人之聲請裁定免責。
前條第三項規定，於債務人依前項規定繼續清償債務，準用之。
 
附表：
普通債權人 債權額 (新臺幣) 債權比率 清算程序受償金額 (新臺幣) 依第141條繼續清償可再聲請免責之數額(新臺幣) 台北富邦商業銀行股份有限公司 725,546 18.65% 4,663 21,393 國泰世華商業銀行股份有限公司 397,548 10.22% 2,555 11,722 花旗(台灣)商業銀行股份有限公司 104,420 2.68% 671 3,079 永豐商業銀行股份有限公司 144,922 3.73% 931 4,274 玉山商業銀行股份有限公司 59,144 1.52% 380 1,744 台新國際商業銀行股份有限公司 1,620,740 41.67% 10,417 47,788 日盛國際商業銀行股份有限公司 827,419 21.27% 5,318 24,397 中華電信股份有限公司臺灣南區電信分公司 10,066 0.26% 65 296 合計 3,889,805 100% 25,000 114,694